臺灣臺北地方法院民事判決　　　　　　 100年度訴字第1609號
原　　　告　NEW FOUNT.
法定代理人　林國華
訴訟代理人　董家豪律師
複　代理人　枋啟民律師
被　　　告　花旗證券股份有限公司
法定代理人　馮淑儀
被　　　告　陳嘉桓
上二人共同
訴訟代理人　程才芳律師
上列當事人間損害賠償事件，本院於民國100年9月28日言詞辯論
終結，判決如下：
    主  文
原告之訴及假執行之聲請均駁回。
訴訟費用由原告負擔。
    事實及理由
壹、原告起訴主張：
一、被告花旗證券股份有限公司（下稱花旗證券公司）協理即被
    告陳嘉桓以電話方式向原告負責人林國華推介由KFW所發行
    以美元計價、發行日為民國95年4月19日、到期日為125年4
    月18日、票面利率為0％之海外債券（下稱系爭債券）。於
    推介期間，被告從未向原告詳細說明系爭債券相關發行條件
    意義為何、投資報酬率及匯兌風險，亦未以現今金融市場局
    面分析購買系爭債券是否為正確之投資商品，僅一昧要求原
    告儘速委託購買，甚且表明委託買賣系爭債券完全不需負擔
    手續費。因原告信賴被告花旗證券公司乃一國際知名公司，
    其公司協理即被告陳嘉桓所稱不需負擔手續費一事應不至於
    欺騙，並經原告再三確認被告所提供之花旗證券公司海外債
    券買賣委託書（下稱系爭買賣委託書），其中未有收取手續
    費之欄位，故原告同意簽立該買賣委託書，委託被告以美金
    71萬2仟元下單購買系爭債券。嗣原告收受被告作成之花旗
    證券公司海外債券買賣報告書（下稱系爭買賣報告書），卻
    發現其上多出「手續費2.85％」欄位，且該2.85％手續費並
    非以成交金額美金71萬2仟元為基準，而是以系爭債券到期
    時之面額美金200萬元為基準，總計收取原告美金5萬7仟元
    （即：美金200萬元2.85％＝美金5萬7仟元），以系爭債
    券於99年（原告誤載為100年）10月27日成交日之臺灣銀行
    公告牌價匯率1：30.992換算，手續費達新台幣176萬6,544
    元。系爭債券之投資收益微薄，原告購買系爭債券本非以長
    期持有為目的（蓋系爭債券到期時原告負責人林國華已年近
    90歲，其屆時才領回美金200萬元之目的何在？），但被告
    逕行收取手續費，造成原告買進系爭債券時即已付出8％交
    易成本（即美金5萬7仟元美金71萬2仟元100％＝8％）
    ，相較系爭債券自發行日起至原告購買時為止，平均每年投
    資報酬率約為3.75％【即：（原告購買時之單價35－發行日
    之單價20）4年100％＝3.75％】，該8％交易成本等同
    將原告約2.5年之投資收益全數給付予被告花旗證券公司，
    則原告投資該債券於2.5年內將毫無投資收益，卻仍須承擔
    全部投資風險，倘被告陳嘉桓誠實向原告揭露收取手續費一
    事，原告絕無可能進行此種投資決策，惟被告陳嘉桓恐為從
    中賺取獎金，竟刻意隱匿上開投資訊息，欺騙原告下單投資
    ，而有詐欺取財之侵權行為；且被告陳嘉桓除上開詐術行為
    外，另有刻意隱匿投資風險（如匯兌風險損失）未向原告翔
    實告知，此等消極不告知，亦致使原告陷於錯誤而受有財產
    上之損失。又被告陳嘉桓為被告花旗證券公司之受僱人，因
    執行前揭職務致原告受有損害，被告花旗證券公司自應負民
    法第188條第1項之連帶損害賠償責任。
二、原告向被告花旗證券公司進行系爭債券交易之前，即有外匯
    交易經驗，並曾發生數日內虧損美金20餘萬元之情形，原告
    從未責怪被告花旗證券公司，蓋此乃自身決策錯誤要與旁人
    無關；則本件手續費爭議數額僅有上開損失之1/4，原告更
    不可能因為不堪投資損失，而是要揭露被告花旗證券公司及
    其從業人員不當銷售之行為。本件被告陳嘉桓與原告見面期
    間，被告陳嘉桓僅有推介金融商品，簡要說明債券市況與經
    濟情勢，並表示原告先前從事外匯交易之保證金係以定存為
    擔保，收益較差，若原告採取相同效果之債券為之，收益較
    佳，且於債券價格上漲期間尚得隨時出售等語，不曾向原告
    解說債券風險。而原告係第一次進行債券交易，根本不清楚
    被告陳嘉桓所告知之被告花旗證券公司債券成交價格，均非
    上手券商實際交易價格，僅因信任被告花旗證券公司為全球
    知名金融集團，而全權委由被告陳嘉桓處理。申言之，如被
    告陳嘉桓當時向原告告知系爭債券上手券商實際交易價格為
    32.75％（此為假設），原告斷無可能同意以35.6％委託被
    告下單購買。但是，被告陳嘉桓與原告對話時，刻意將手續
    費直接算入委託報價中，而非分別「委託價」及「手續費」
    報價，恐係擔心原告知悉手續費之高而拒絕委託被告下單，
    足徵被告刻意隱匿手續費而使原告陷於錯誤進而委託被告下
    單，受有損害事證實為明確。被告雖辯稱其已於99年10月27
    日電話通話中告知原告有關手續費一事云云，惟被告陳嘉桓
    當時係以「內含應計利息及費用」之不清不處話語帶過，並
    未直接表明手續費，加上系爭買賣委託書亦無任何費用及手
    續費之字眼，原告實無從瞭解被告花旗證券公司會於系爭債
    券交易中收取高額手續費，況且，即便被告陳嘉桓曾表示有
    費用支出，原告亦無法立即聯想為「須支出高達美金5萬7仟
    元之手續費」；凡此種種，僅能顯示被告為獲取自身利益，
    事前刻意隱匿不告知手續費，致使原告陷於錯誤而委託被告
    購買系爭債券，屬故意以背於善良風俗加損害於原告，被告
    自應依民法第184條第1項後段規定賠償原告手續費之損失。
    又被告花旗證券公司為求脫免責任，雖另以成交後之系爭買
    賣報告書中注意事項欄位所載「本報告書資料與實際交易如
    有不符合，請即通知本公司。若本公司於發出報告書10天內
    ，未接獲任何書面異議，本報告書之一切資料會視為正確無
    誤」等字句，抗辯原告未於上開期間異議即應受拘束（非僅
    為促使原告注意）云云。然而，姑不論由當事人一方單方面
    課與他方義務者，於法尚無依據；被告花旗證券公司所提供
    之系爭買賣報告書為預定用於同類契約之條款，其預定原告
    於10天內不為異議即免除責任，反面等同增加原告確認該買
    賣報告書之義務並限制10天後權利之行使，對於原告與被告
    花旗證券公司而言，僅原告一方權益損失，顯失公平，則依
    民法第247條之1規定，系爭買賣報告書中限制原告行使權利
    之條款即屬無效，且縱使該買賣報告書並非契約，依同一法
    理原告亦得類推適用民法第247條之1規定而主張該條款無效
    ，被告自難以該買賣報告書拘束原告而為免除責任之依據。
    至於被告所稱之風險預告書亦係系爭債券交易成功後，被告
    始行提供，並要求原告簽名後回傳予被告花旗證券公司；質
    言之，原告經由被告陳嘉桓之建議而為下單後，迄至系爭債
    券交易完成時，確未收受任何書面之風險預告與收取費用或
    手續費之資料可供知悉；何況該風險預告書乃預定用於同類
    契約之條款而訂定，就其文字內容以觀，係將被告翔實說明
    投資風險之義務或責任予以免除或減輕，使專業投資風險全
    數轉嫁予投資人，有失公平，依民法第247之1規定，該風險
    預告書條款應屬無效，故原告雖曾於該份文件上簽署，但僅
    能證明原告有簽署該份文件之事實，尚不能用以證明被告確
    有為充分說明系爭債券之風險等相關事由，而得免除被告風
    險預告之責任。
三、再者，證券商受託買賣外國有價證券管理規則第10條第2項
    規定係就風險預告為規範，與手續費之說明係屬二事，被告
    不得以規範風險預告之條款用以解釋應否告知手續費一事。
    又證券商受託買賣外國有價證券管理規則第19條固規定證券
    商應於成交後作成買賣報告書，並載明手續費等事項，然此
    非能等同推論證券商於推介銷售債券成交前不須揭露手續費
    ；且依證券商受託買賣外國有價證券管理規則第28條規定觀
    之，證券商之手續費既須經由證券商同業公會報請行政院金
    融監督管理委員會核定，被告早已知悉手續費之費率，原則
    上即無得以不告知之理由，況且一般人購買金融商品（如債
    券等）以獲利為目的，對於投資成本厥為判斷交易與否之重
    要事項，債券等保守型投資商品更是如此，故基於交易上之
    誠信原則，被告對於手續費之收取應有事先告知義務存在，
    尚難以證券商受託買賣外國有價證券管理規則第19條規範證
    券商應於成交後作成買賣報告書，並載明手續費事項，即推
    論證券商於推介銷售債券成交前不需揭露手續費。
四、先不論本件事實為何，單從民事法律上規範之架構而言，依
    照交易類別不同，於法律安排上就進入交易之磋商、議約階
    段（尚未締約之時），基於交易上之誠信原則，一方應已開
    始對於他方負擔一定法律上之說明義務與保護義務，且該義
    務並不因契約事後締結與否而有不同，此觀民法第245之1規
    範即可得知。故在具體契約類型中之說明義務，諸如買賣契
    約，出賣人就出售標的物如何使用、操作、維修與是否具有
    瑕疵（權利瑕疵或物之瑕疵）等，即應先向有意締約之人詳
    為說明，以期經由自由意思決定應支付多少代價始為合理交
    易行為，殊無違法律交易秩序；又於居間契約中之說明義務
    ，居間人應據實向當事人說明與締約事項相關之事，例如房
    屋仲介之仲介人員應盡其所知向客戶說明所推介房屋是否現
    被占用、租賃、違建經報拆、為海砂屋或輻射屋等，及成交
    後買賣雙方應負擔之稅金、仲介費用（如賣方負擔成交總價
    4％、買方負擔成交總價2％）等在一般交易經驗上會影響買
    方締約意願與交易成本之事項，從而經由仔細評估後進行交
    易行為。是以，於民法之法律架構下，通常會影響當事人是
    否締約之事項，一方即有說明之義務。又該說明義務是否履
    行，並非以書面形式上有為之者即可據以免責，此亦為附合
    契約中法律強行介入私法契約，進而調整契約內容，防止契
    約自由之濫用及為維護交易公平之設。因此，在交易上，基
    於誠信原則，當某事項之有無將影響當事人締約之意願者，
    一方就該事項即有先行告知之義務，且其告知應具體明確而
    使當事人能進一步評估是否為交易；並且該義務尚不得由一
    方預先排除或減輕，以期公平交易秩序能被維護。而上開民
    法規範架構所衍生之金融消費者保護法（100年6月29日公布
    ，100年12月30日施行），為更加落實保障金融商品之投資
    人（消費者），就金融業者與消費者訂立提供金融商品或服
    務之契約，特於該法第7條定有前開附合契約之規範；並於
    第8條及第9條規定，金融機構向投資人（消費者）推介、銷
    售金融商品時，不得有任何虛偽、隱匿或其他足以致人誤信
    之情事，更要充分揭露投資商品之收益、風險與投資成本。
    準此，金融服務業者對於投資人（消費者）招攬業務，不得
    有虛偽、詐欺、隱匿或其他足致他人誤信之情事，且在提供
    金融商品或服務之契約前，應向金融消費者充分說明該金融
    商品、服務及契約之重要內容，並充分揭露其風險；且對於
    金融消費者進行之說明及揭露，應以金融消費者能充分瞭解
    方式為之，其內容應包括但不限於交易成本、可能之收益及
    風險，否則難謂業者已盡說明義務。上開金融消費者保護法
    雖未施行，惟依民法第1條規定，非不得將此規範作為法理
    以資適用，成為金融業者契約義務之依據。
五、承上，被告花旗證券公司既為金融業者一環，其向原告推介
    金融商品即系爭債券，此交易行為即為金融消費者保護法所
    規範之對象，自應將金融消費者保護法之規定作為法理適用
    於本案中。本件交易類型乃被告向原告報告締約機會，以使
    原告獲得最大投資收益為契約類型之目的，因此，交易上之
    投資風險與收益當為必要說明事項，而交易成本之支出攸關
    收益多寡，手續費又屬交易成本之一環，被告自有翔實說明
    之義務，而非僅含糊以「費用」等詞彙簡單帶過。況且，被
    告於推介系爭債券之初，確有告知原告不用收取手續費，雖
    兩造之電話錄音紀錄中被告陳嘉桓曾表示「內含應計利息及
    費用」，然此一字句所指意思為何原告全然無法理解；現更
    質疑此事經過乃被告先向原告表示不用收取手續費，使原告
    相信透過被告花旗證券公司完成交易，可減少支付手續費之
    交易成本，俟原告下單後，被告花旗證券公司再以「應計利
    息及費用」之名目，行變相收取手續費之實，致使原告受騙
    並支付金錢，否則被告於交易之初何以不明確表明，且系爭
    買賣委託書中又無任何「手續費」或「應計利息及費用」之
    欄位供原告知悉。遑論，兩造間契約類型法律上所要求之說
    明義務，標準乃係原告能確實知悉本件交易成本進而為締約
    與否之評估，則原告既然不知「應計利息及費用」或「手續
    費」之詳細數額及計算基準為何，自不能謂被告已告知「應
    計利息及費用」即等同原告知悉應支付被告花旗證券公司美
    金5萬7仟元。而且，倘如原告需將系爭債券出售並委託被告
    為之，被告花旗證券公司將再次徵收手續費，則被告所謂已
    告知「內含應計利息及費用」，根本無法自該文義上得出原
    告出售時須另行支付手續費。質言之，被告花旗證券公司就
    買進、賣出系爭債券均需收取手續費，但卻從未翔實說明，
    勢將造成原告財產之進一步減損，由此一客觀事實，亦見被
    告事前不為告知或刻意以模糊名目向原告表示將收取費用，
    恐僅為騙取原告委託其下單並從中賺取2次手續費之舉。雖
    被告認為縱使原告主觀上不知「應計利息及費用」即為手續
    費，原告亦無損害之情，惟原告所知悉者，係其將美金71萬
    2仟元全數用以購買系爭債券，孰料，被告逕自從中扣除美
    金5萬7仟元，則該5萬7仟元美金即為被告未告知須收取手續
    費而造成原告現有財產之損失（積極損害）；又原告以美金
    71萬2仟元為投資金額，但被告僅投資美金65萬5仟元，而今
    系爭債券之報價已高於購買價格，則對於被告未投資之美金
    5萬7仟元應增加而未增加之投資收益，即為所失利益，原告
    自有損失而構成侵權行為。是以，被告事前刻意隱匿不告知
    本件需收取手續費及事後委託出售時另須收取手續費，致使
    原告陷於錯誤而委託被告購買系爭債券，屬故意以背於善良
    風俗之方式加損害於原告，而原告所受有之損害即為上述所
    謂之現有財產之減損（所受損害），與所投資財產應增加而
    未增加之損害（所失利益），被告自應依民法第184條第1項
    後段賠償原告手續費之損失。
六、此外，為保障投資人權益，國內證券商推介銷售外國有價證
    券（債券）時，應依證券交易法第44條第4項、證券商受託
    買賣外國有價證券管理規則第8條及第10條等規定，向投資
    人翔實告知投資風險等事項。且受託人因受委託人之委託購
    買國外金融投資商品時，負有提供適當投資服務之義務，包
    括完整逐條說明投資標的契約條款內容、明確告知投資標的
    之風險屬性，不得令客戶有任何疑問或誤導之情形、應於投
    資期間隨時注意投資人所購買之金融商品風險變化情況，適
    時通知投資人，提供其規避風險之資訊等；倘僅單純寄送對
    帳單予投資人，不能認已盡善良管理人之注意義務。是本件
    被告花旗證券公司透過被告陳嘉桓向原告推介銷售系爭債券
    時，除應向原告履行說明義務，基於受任人之地位及誠信原
    則所生之說明義務（或先契約義務），並應提供適當投資資
    訊以為履行債務之義務，否則依民法第224條規定，被告花
    旗證券公司應就其履行輔助人即被告陳嘉桓之故意或過失負
    同一責任；但被告陳嘉桓執行職務，不僅未事先告知原告需
    收取手續費一事，關於系爭債券走勢圖及交易訊息等投資決
    策之重要判斷資訊亦未提供，甚至刻意隱匿手續費之收取，
    使原告多年間之收益總合全數由被告花旗證券公司一次取得
    ，並將全部投資風險由原告一人承擔，其債之履行顯有故意
    或過失，難認已盡完全之給付義務，則上開不完全給付所造
    成原告之損害，原告自得依民法第224條及第227條第2項規
    定向被告花旗證券公司請求固有利益之損害賠償。另，被告
    並未告知原告系爭債券應收取手續費，且原告亦未同意支付
    被告手續費，則被告向原告收取美金5萬7仟元，即屬無法律
    上之原因而受有利益，致原告受有損害，且兩者間具有因果
    關係，是依民法第179條不當得利之規定，原告亦得請求被
    告返還美金5萬7仟元等語。並聲明：(一)被告應連帶給付原告
    美金5萬7仟元及自99年10月28日起至清償日止，按年息百分
    之5計算之利息；(二)願供擔保，請准宣告假執行。
貳、被告抗辯：
一、依被告陳嘉桓與原告代表人林國華於99年10月27日之電話通
    話錄音譯文觀之，被告陳嘉桓當時向原告代表人林國華表示
    ：「那這個是已經含所有的應計利息及費用的部分，就是不
    會另外加，那如果成交的話，三個工作天後我們會再寄一個
    買賣報告書給林董（即原告代表人林國華）」，而原告代表
    人林國華回覆：「嗯，好」等語，可見被告陳嘉桓確曾於99
    年10月27日以電話方式向原告代表人林國華表示申購系爭債
    券之應計利息及費用是內含於成交金額內，而「費用」之概
    念本即包含申購手續費在內，自無原告所主張被告陳嘉桓向
    其宣稱申購系爭債券不需負擔手續費，而有刻意隱匿投資訊
    息一事，故原告以被告陳嘉桓僅告知內含費用而未告知手續
    費即主張被告有刻意隱匿手續費之情事，並無理由。甚且，
    原告於申購系爭債券前，既經被告陳嘉桓告知該債券之成交
    金額美金71萬2仟元（即面額美金200萬元之35.6％）內含應
    計利息及費用，且原告亦同意上開成交金額，則縱使原告主
    觀上不知費用即為手續費，亦不因此造成原告財產上之減損
    ，原告自無受有損害可言，是原告依民法第184條第1項後段
    規定請求被告賠償其所受手續費之損失，自屬無理。另，被
    告所提出之參考線圖僅係系爭債券發行至今之參考中價，原
    告不得據此主張系爭債券於99年10月27日當天之市場成交價
    格均為債券面額之31.5％，實際上，被告向上手券商購買系
    爭債券之價格為債券面額之32.75％，該數值與原告申購之
    債券面額之35.6％的價差即為內含之手續費，原告既同意以
    35.6％下單申購，自不容原告嗣後再以申購價格與參考報價
    債券面額有4％之差異，主張被告有隱匿資訊。何況，原告
    於99年10月27日申購系爭債券並成交後，被告花旗證券公司
    隨即寄發系爭買賣報告書予原告，該買賣報告書上即有記載
    手續費為2.85％，且該買賣報告書下方注意事項欄位載明「
    本報告書資料與實際交易如有不符合，請即通知本公司。若
    本公司於發出報告書10天內未接獲任何書面異議，本報告書
    之一切資料會視為正確無誤，並對投資者具約束力」等語，
    其內容係為促使交易當事人確認交易之事項是否正確，而非
    限制原告權利之行使，本無民法第247條之1顯失公平而無效
    之情形，則系爭買賣報告書上既約明被告花旗證券公司若於
    發出報告書之10天內未接獲任何書面異議，本報告書視為對
    投資者具約束力，自足認原告於收受系爭買賣報告書10天內
    未為異議即有默示同意報告書之內容，惟原告於收受上開買
    賣報告書後，並未於10天內就申購手續費2.85％一事向被告
    提出異議，原告自應受該買賣報告書內容之拘束；則原告於
    申購系爭債券一個月後，因系爭債券受美國進行二次量化寬
    鬆後美元長天期利率上揚，導致系爭債券市價下跌，始主張
    其不知或不同意系爭債券之手續費及相關風險云云，顯為原
    告不堪投資虧損所為之辯詞，自不足採。
二、被告陳嘉桓於99年10月19日隨同服務原告之花旗銀行客戶關
    係經理至原告代表人林國華處所拜訪時，被告陳嘉桓約花費
    1至2小時就原告所詢債券市場概況及經濟走勢作一般性簡介
    ，並向原告說明債券之一般性風險及內容，嗣於99年10月26
    日被告陳嘉桓又依原告之指示，以電子郵件提供包括系爭債
    券在內之數檔債券資料及價格供原告參考，幾經考慮，原告
    於隔日以電話詢問系爭債券之當時價格後，同意以35.6％之
    單價下單，當日被告陳嘉桓並依原告之要求，再以電子郵件
    將包括系爭債券在內之三檔債券參考價格線圖提供予原告參
    考，而被告花旗證券公司也於成交當日傳送產品條件說明供
    原告確認簽名後回傳，該產品條件說明中亦有就申購外國有
    價證券之一般性風險（包括匯兌風險等）予以說明，故原告
    主張被告從未告知申購外國債券之匯兌風險，且關於該債券
    走勢圖、交易訊息等屬於投資決策之重要判斷資訊亦未提供
    云云，自與事實不符。又被告以經紀商之身分受託買賣系爭
    債券係依證券商受託買賣外國有價證券管理規則辦理，而依
    上開管理規則第13條第2項關於委託書應記載事項之內容，
    並無應揭露手續費之規定，故被告於系爭買賣委託書上未列
    載手續費之欄位，並無違法之情形；且被告於成交後之系爭
    買賣報告書上列載手續費，亦係依上開管理規則第19條之規
    定辦理，足見被告就手續費之揭露事宜，均係依照證券商受
    託買賣外國有價證券管理規則之規定，並無構成侵權行為或
    不完全給付。
三、依被告陳嘉桓於原告申購系爭債券前所寄發予原告代表人林
    國華之電子郵件內容：「第三檔債券為德國國有銀行KFW發
    行並由德國政府直接擔保…故長期而言零息債投資人便可以
    享受高線性報酬（6.85％）的好處，這類債券蠻適合對配息
    無立即性需求，要求極低信用風險，並透過零息債累積一筆
    大金額的投資人」等語觀之，被告陳嘉桓確已清楚表明系爭
    債券之特性乃適合長期投資且短期內對配息無資金需求之投
    資人，而原告於瞭解上開訊息後仍選擇申購系爭債券，足見
    原告係欲長期持有，並以零息債累積後獲利，始選擇極低信
    用風險之系爭債券（德國政府Federal Republic of German
    y擔保）；又系爭債券之市場價格曾於100年8月5日達到36.4
    18％，當時被告曾建議原告如將系爭債券視為短期持有獲利
    者，目前出場時機甚佳，惟原告並未賣出該債券，顯見其陳
    述投資申購系爭債券係為短期投資獲利而非以長期持有為目
    的，並以短期間之投資報酬率與系爭債券之手續費相較，據
    以主張造成其虧損云云，並不足採。再者，債券之漲跌應視
    金融市場之狀況而定，不得以債券過去之表現一概而論，以
    系爭債券之情況而言，該債券於100年8月5日因美國長天期
    利率下降之故，已上漲至36.418％，據此原告於購買系爭債
    券後之9個月內已實質獲利美金1萬6,360元【即：美金200萬
    元（36.418％－35.6％）＝美金1萬6,360元。其中35.6％
    包含已支付予被告花旗證券公司之手續費美金5萬7仟元】，
    顯見被告向原告收取系爭債券之手續費美金5萬7仟元後，依
    系爭債券之表現原告仍可能持續獲利，並無原告所主張收取
    手續費將使其2.5年內之投資收益全數支付予被告花旗證券
    公司之情形。況且，原告主張其給付之手續費占交易成本8
    ％之計算方式，係以其實際申購價美金71萬2仟元為計算成
    本之基礎，惟其主張每年度投資報酬率為3.75％，卻以系爭
    債券面額美金200萬元為計算獲利之基準，則原告以不同計
    算基準之所得數據相互比較，主張收取手續費等同將其2.5
    年內之投資收益全數給付予被告花旗證券公司云云，應僅在
    玩弄數字遊戲。事實上，原告以美金71萬2仟元購買系爭債
    券，俟債券到期日即125年後得領回債券面額美金200萬元，
    以此換算原告每年之收益約為美金5萬元【即：（美金200萬
    元－美金71萬2仟元）25.5年＝美金5萬0,510元】，根本
    無原告所主張其負擔之手續費相當於投資後2.5年收益總和
    之情形。
四、此外，被告花旗證券公司依據證券商受託買賣外國有價證券
    管理規則第28條第4項之規定，已於98年5月18日向中華民國
    證券商業同業公會申報受託買賣外國有價證券之手續費及其
    他費用之費率，並於99年3月26日申報變更手續費為「針對
    外國債券將收取原則上不超過成交面額10％之手續費；其他
    費用則依國際上一般有價證券交易之慣例處理」，且經該公
    會同意備查，則本件被告花旗證券公司依系爭債券之成交面
    額美金200萬元向原告計收2.85％之手續費，當然符合被告
    花旗證券公司公司向中華民國證券商業同業公會申報之手續
    費範圍。基上，被告已以口頭及書面告知申購系爭債券需負
    擔手續費，並無刻意隱匿申購手續費，且於原告申購系爭債
    券前，已向原告詳細說明系爭債券之概況及一般性風險內容
    ，原告交付之產品說明書亦經原告代表人林國華代表原告簽
    名確認了解及同意產品內容及風險，自無原告所主張本件有
    未盡說明義務而有違法、違約情事之虞。至於原告援引之台
    灣高等法院98年度上易字第299號判決，係針對銀行以特定
    金錢信託之方式受託申購連動債之情形，與本件被告花旗證
    券公司係擔任原告買賣系爭債券之經紀商，並未與原告成立
    信託或受託關係之情形不同，且原告亦非申購連動式債券，
    故該判決自無比附援引之餘地等語資為抗辯，並聲明：(一)駁
    回原告之訴及其假執行之聲請；(二)如受不利之判決，願供擔
    保，請准宣告免為假執行。
、兩造不爭執之事項：
    原告主張被告陳嘉桓任職於被告花旗證券公司擔任協理一職
    ，其於99年10月間曾向原告代表人林國華推介由KFW所發行
    以美元計價、發行日為95年4月19日、到期日為125年4月18
    日、票面利率為0％之系爭債券；嗣原告同意簽立系爭買賣
    委託書（該委託書上並無「手續費」欄位），委託被告花旗
    證券公司以面額美金200萬元之35.6％下單購買該債券，因
    此給付被告花旗證券公司成交金額美金71萬2仟元等情，有
    花旗證券股份有限公司海外債券買賣委託書、產品條件說明
    書在卷可稽（見本院卷第16、60-61頁），並為被告所不爭
    執，自堪信為真實。
肆、得心證之理由：
一、本件原告起訴主張被告花旗證券公司透過被告陳嘉桓向其推
    介系爭債券時未充分明確告知需收取手續費一事，關於債券
    走勢圖及交易訊息等投資決策之重要判斷資訊亦未提供，甚
    至刻意隱匿手續費之收取，使其陷於錯誤進而委託被告花旗
    證券公司下單購買，被告自應連帶賠償原告所受之手續費損
    害等語；被告則以前揭情辭置辯，因此，本件應審究之爭點
    即為：(一)被告花旗證券公司所訂定之系爭買賣委託書是否應
    載明手續費相關事項？(二)被告陳嘉桓於推介系爭債券時是否
    未告知本件需收取手續費一事？如是，被告花旗證券公司是
    否須與被告陳嘉桓負連帶賠償責任？茲審究如下：
(一)、被告花旗證券公司所訂定之系爭買賣委託書是否應載明手續
    費相關事項？
    本件原告雖主張被告花旗證券公司所訂定之系爭買賣委託書
    格式，並未載明「手續費」或「應計利息及費用」等相關欄
    位供原告知悉云云。惟查，全球性金融風暴後，主管機關為
    增加對行銷過程之控制及增訂商品適合度制度與資訊揭露等
    保護投資人權益等規範，乃於99年9月3日修正證券商受託買
    賣外國有價證券管理規則第13條等規範，而原告為委託被告
    下單購買系爭債券所同意簽立之系爭買賣委託書（見本院卷
    第16頁），依證券商受託買賣外國有價證券管理規則第13條
    第3項規定，買賣委託書之格式應由證券商即被告花旗證券
    公司依法訂定，務期類似業務受一致性之規範，以達衡平監
    理之目的，其格式中雖未列載「手續費」或「應計利息及費
    用」之欄位，惟上開項目並非證券商受託買賣外國有價證券
    管理規則第13條第2項所規定之買賣委託書應載明事項，故
    被告花旗證券公司未將手續費或應計利息及費用訂入系爭買
    賣委託書之格式中，並無違反前揭管理規則之處。
(二)、被告陳嘉桓於推介系爭債券時是否未告知本件需收取手續費
    一事？
１、又原告主張被告陳嘉桓於推介系爭債券期間從未告知本件需
    收取手續費一事云云。查，依被告陳嘉桓與原告代表人林國
    華於99年10月27日之電話通話錄音譯文觀之（見本院卷第54
    頁），被告陳嘉桓當時向原告代表人林國華表示：「那我們
    今天留的價格是35.6，所以其實200萬元的本金，我實際上
    成交的話，我會從你美金帳戶上面扣71萬2仟元」、「那這
    個是已經含所有的應計利息及費用的部分，就是不會另外加
    ，那如果成交的話，三個工作天後我們會再寄一個買賣報告
    書給林董（即原告代表人林國華）」，而原告代表人林國華
    分別回覆：「嗯」、「嗯，好」等語，可見被告陳嘉桓於99
    年10月27日確有以電話方式向原告表示申購系爭債券之應計
    利息及費用係包含於成交金額中，該對話雖未能直接證明原
    告當時是否明瞭被告陳嘉桓所指「費用」一詞即包括手續費
    在內之概念；然而，被告花旗證券公司為大型之證券商，以
    自行買賣、受託買賣或承銷有價證券等業務為營業項目，本
    得於法令限制範圍內收取利息、手續費等為其營業收入；而
    原告之法定代理人林國華除本件債券買賣交易外，自承尚有
    外匯買賣交易經驗，均非一般投資大眾所易從事之交易，顯
    見其為有經驗之投資人，對於證券商受託買賣外國有價證券
    以賺取投資人手續費（或以其他名稱，如：其他費用）之商
    業上行為，應無不知之理，堪認原告本於社會商業交易經驗
    ，應可認知被告花旗證券公司本件債券買賣係屬有收取手續
    費之交易。此外，被告花旗證券公司依據證券商受託買賣外
    國有價證券管理規則第28條第4項之規定，已於98年5月18日
    向中華民國證券商業同業公會申報受託買賣外國有價證券之
    手續費及其他費用之費率，並於99年3月26日申報變更手續
    費為「針對外國債券將收取原則上不超過成交面額10％之手
    續費；其他費用則依國際上一般有價證券交易之慣例處理」
    ，且經該公會同意備查，有被告提出之99年3月26日致中華
    民國證券商業同業公會函文在卷可稽（本院卷第128頁），
    益證被告花旗證券公司依系爭債券之成交面額美金200萬元
    向原告計收2.85％之手續費，本屬其通常交易行為所收取之
    費用。甚且，被告陳嘉桓於當日另有依照原告之要求，以電
    子郵件將系爭債券之價格線圖提供予原告參考（見本院卷第
    56頁），該線圖已明確標示自發行日起至當時最新之交易價
    格及漲跌走勢，線圖上方並載有「31.4533/31.8463」之數
    值，該數值與被告為原告下限價單之價格35.6％（2MM（百
    萬）＊0.356＝712,000），顯有價差，該價差從該郵件之線
    圖及郵件內容中即可知悉，故應為原告所明知，原告既同意
    以35.6％下單申購，即表示其所申購之價格包含其他一切利
    息、費用、手續費等在內為35.6％之買入意思表示，被告陳
    嘉桓於該郵件中亦載明該線圖，不計算應計利息與市場買賣
    價差等語，此外，原告亦未能舉證證明被告有對原告明示或
    默示免除系爭債券交易手續費之意思表示，足徵被告陳嘉桓
    於系爭債券成交前，並無隱匿或刻意誤導原告就系爭債券之
    交易不需收取手續費，是原告主張被告陳嘉桓於推介系爭債
    券期間從未告知本件需收取手續費或隱匿、刻意誤導及未提
    供關於系爭債券走勢圖及交易訊息等投資決策之重要判斷資
    訊一事云云，尚難採信。
２、另外，原告於99年10月27日申購系爭債券並交易成功後，被
    告花旗證券公司隨即寄發系爭買賣報告書予原告（見本院卷
    第17頁），該買賣報告書上除有依證券商受託買賣外國有價
    證券管理規則第19條第2項之規定記載本件手續費為2.85％
    ，並於報告書下方注意事項欄位特別載明：「倘客戶之交易
    為賣出之交易，則前述單價及成交金額係業已扣除手續費後
    之金額；如為買入之交易，則前述單價及成交金額係包含手
    續費之金額」、「本報告書資料與實際交易如有不符合，請
    即通知本公司。若本公司於發出報告書10天內未接獲任何書
    面異議，本報告書之一切資料會視為正確無誤，並對投資者
    具約束力」等語，使原告能夠充分瞭解系爭債券之成交金額
    美金71萬2仟元係包含應付被告花旗證券公司之手續費2.85
    ％在內，並於一定期間內請原告確認系爭買賣報告書資料與
    實際交易是否正確無誤。該買賣報告書下方之注意事項固係
    屬被告花旗證券公司單方製作之約定事項，此與一般金融交
    易習慣，於交易完成後，寄發報告書（或稱通知書等）請客
    戶於一定期間內確認報告書所載之交易內容是否與實際交易
    內容相符，如有不符時，並得於一定期間內提出異議之金融
    交易習慣無違，是被告花旗證券公司寄發報告書載明未於10
    天內以書面提出異議，報告書之一切資料視為正確，依商業
    交易習慣，尚難認有民法第247條之1所規定顯失公平之情形
    。況不論原告是否於異議期間內向被告花旗證券公司提出異
    議，該買賣報告書，既已送達原告指定之住所，已置於原告
    隨時可了解其內容之客觀狀態，益證被告花旗證券公司並無
    故意隱匿或誤導系爭債券收取交易手續費之情，是原告主張
    被告刻意隱匿或誤導手續費一事，而有詐欺取財之侵權行為
    ，及未盡完全之契約給付義務云云，亦無可採。
３、此外，系爭債券交易，經中華民國證券商業同業公會查核，
    買賣委託書及買賣報告書之格式，均符合「證券商受託買賣
    外國有價證券管理規則」第13條及第19條應行記載事項之規
    定，依上開電話錄音、買賣報告書注意事項2研判，被告花
    旗證券公司已於投資人下單及買賣報告書中說明買入之成交
    金額包含手續費，並無欺瞞投資人之情事，此部分被告花旗
    證券公司並無違規之情事，有行政院金融監督管理委員會10
    0年7月26日金管證券字第1000034572號函文在卷可憑。此外
    ，原告亦未提出其他證據證明其所主張之被告刻意隱匿或誤
    導系爭債券交易手續費，而有詐欺取財之侵權行為，及未盡
    完全之契約給付義務等節，是原告主張，顯無可採。再系爭
    債券交易，被告既得向原告收取手續費，則被告向原告收取
    美金5萬7仟元之手續費，即非屬無法律上之原因而受有利益
    ，原告主張被告應依不當得利之法律關係返還所收取之手續
    費云云，亦無依據。
二、綜上所述，原告依民法第184條第1項後段、第2項侵權行為
    之規定、第227條不完全給付之債務不履行規定及不當得利
    之法律關係，請求被告連帶給付原告美金5萬7仟元及自99年
    10月28日起至清償日止，按年息百分之5計算之利息，為無
    理由，應予駁回。又原告之訴既經駁回，其假執行之聲請亦
    失所附麗，應併予駁回。
伍、本件事證已臻明確，兩造其餘攻擊防禦方法，核與本件判決
    結果無影響，無庸逐一論述，併此敘明。
陸、據上論結，本件原告之訴為無理由，依民事訴訟法第78條規
    定，判決如主文。
中    華    民    國   100    年    10    月    14    日
                  民事第八庭    法  官  楊晉佳
以上正本係照原本作成。
如對本判決上訴，須於判決送達後20日內向本院提出上訴狀。如
委任律師提起上訴者，應一併繳納上訴審裁判費。
中    華    民    國   100    年    10    月    14    日
                                書記官  蘇炫綺